臺灣板橋地方法院交通事件裁定　　　　　　　　　九十三年度交聲字第一四八六號
　　原處分機關　交通部公路總局臺北區監理所
　　異　議　人
　　即受處分人　甲○○
右列受處分人因違反道路交通管理處罰條例案件，對交通部公路總局臺北區監理所於
九十三年九月二十日，以北監自裁字裁四０－Ｃ00000000號所為之裁決處分
（原舉發案號：臺北縣政府警察局九十三年七月二十日北縣警交字第Ｚ000000
000號），聲明異議，本院裁定如左：
    主  文
異議駁回。
    理  由
一、原處分意旨以：異議人即受處分人甲○○於民國九十三年七月二十日十六時四十
    六分許，駕駛車號ＨＮ－五二０七號自用小客車，在臺北縣泰山鄉○○路，因「
    任意跨越兩條車道行駛」違規，經警當場攔停掣單舉發，乃依道路交通管理處罰
    條例第四十五條第一項第十二款、第六十三條第一項第一款之規定，裁處異議人
    罰鍰新臺幣（下同）六百元，並記違規點數一點。
二、異議意旨略以：道路交通管理處罰條例第四十五條須汽車駕駛人有爭道行為才構
    成處罰要件，伊當時駕車準備右轉進入港西路，並非任意跨越兩條車道行駛，亦
    無爭道行駛之行為，若其駕車有與其他車輛爭道行駛，舉發員警吳榮輝應會舉發
    才對，但吳榮輝當時只舉發「任意跨越兩條車道行駛」，豈有於伊提出申訴後，
    又謂伊有爭道行駛之行為。又臺北縣政府警察局新莊分局雖依據「道路交通標誌
    標線號誌設置規則第一百四十九條第一項第一款前段」及「道路交通安全規則第
    九十八條第一項第五款」之規定函覆說明，但這二項規定均無處罰規定。異議人
    僅為預作右轉彎之準備行為，並無爭道之事實，故尚不構成上開規定之處罰要件
    。
三、按白實線設於路段中者，用以分隔快慢車道或指示路面範圍；汽車在雙向四車道
　　行駛時，除準備停車或臨時停車外，不得駛出路面邊線或跨越兩條車道行駛。道
　　路交通標誌標線號誌設置規則第一百四十九條第一項第三款前段、道路交通安全
　　規則第九十八條第一項第五款定有明文。又汽車駕駛人，爭道行駛，任意駛出邊
　　線，或任意跨越兩條車道行駛者，處六百元以上一千八百元以下罰鍰；汽車駕駛
　　人有上開情形時，除依原條款處罰鍰外，並記違規點數一點，道路交通管理處罰
　　條例第四十五條第一項第十二款及第六十三條第一項第一款分別定有明文。
四、經查：
（一）臺北縣泰山鄉○○路往新莊方向路段設有四線車道（靠近新五路與中港西路口
      ），最外側車道繪有直行與右轉專用車道之白實線；而本件異議人甲○○駕駛
      車號ＨＮ─五二０七號自用小客車，於九十三年七月二十日十六時四十六分許
      ，行經臺北縣新五路往新莊方向行駛時，任意駛出最外側車道邊線與慢車道機
      慢車爭道之事實，業據證人即臺北縣政府警察局新莊分局交通分隊警員吳榮輝
      到庭結證屬實，並有臺北縣政府警察局九十三年七月二十日北縣警交字第Ｚ0
      00000000號舉發違反道路交通管理事件通知單、該分局九十三年八月
      九日新警交裁字第０九三００二六八九六號書函各一份附卷可稽。
（二）異議人雖辯稱當時正準備右轉，快要到右轉線才右轉，沒有爭道的情形云云。
      然依道路交通安全規則第九十八條第一項第五款、道路交通管理處罰條例第四
      十五條第一項第十二款規定，可知汽車在雙向四車道行駛時，除準備停車或臨
      時停車外，均不得駛出路面邊線或跨越兩條車道行駛，上開條文所稱「任意駛
      出邊線」、「任意跨越兩條車道行駛」，均屬「爭道行駛」態樣之一種。是異
      議人所辯其係要右轉乙節縱認屬實，惟在右轉之前若有駛出邊線或跨越兩條車
      道之行為，仍無礙於本件違規事實之成立。且本件舉發經過，業據證人吳榮輝
      到庭具結證稱：「（問：當天情形如何？）泰山鄉○○○路是多車道，為四線
      道，興五路要右轉的話，必須在專用車道裡面右轉，當事人在外車車道，因為
      前面車，他跨越白實線車道，白實線是快車道的車道，是一般的輕型機車、人
      力車或工程緊急車道的專用車道，白實線裡面是快車道，一般的重型機車、大
      型車所用，因為當事人跨越白實線車道，就是快車道跨越到慢車道，影響到慢
      車到的路權」、「（問：當天有爭道的情形？）有，因為當天是顛峰時間，機
      慢車相當多，如果從快車道跨越到白實線就是爭道的情形，我當時站在白實線
      上，當事人離路口有三十公尺以上」、「汽機車應該分別走個別的車道，以免
      影響到其他車輛的路權，當天的狀況，當事人確實有侵犯到其他車道的路權」
      等語明確（見本院九十三年十一月十七日訊問筆錄）。按交通警員掣單舉發違
      反道路交通管理處罰條例所列之違規事實，本質上為行政處分，係公務員基於
      職務上權力，依法就特定之具體事件所為具有公法上效果之單方行政行為，基
      於公務員為公法上行為具有公信力之原則，該行政處分當可被推定為真正，其
      據以依法處分之事實認定亦為真正無誤，此與民事訴訟法第三百五十五條第一
      項規定：「文書，依其程式及意旨得認無公文書者，推定為真正」之情形相同
      ，本此公信原則，立法者以道路交通管理統一裁罰基準及處理細則，使執勤員
      警得當機處分，以達其維護交通秩序、安全之行政目的。而觀諸證人吳榮輝之
      證述情詞，其既對本件違規情形有近距離之目擊，另衡以本件舉發警員與異議
      人素不相識，亦無仇怨，其依法執行公務，自無任意誣陷異議人之必要，而本
      件異議人既未就執勤員警有何捏造事實違法取締之不法情事，則執勤員警本其
      維護交通秩序、安全職責所為之舉發，自與受到合法、正確之推定，從而員警
      舉發之事實認定堪信為正確，異議人前開違規事實，事證已臻明確。
（三）至異議人另辯稱「道路交通標誌標線號誌設置規則第一百四十九條第一項第一
      款前段」及「道路交通安全規則第九十八條第一項第五款」這二項規定均無處
      罰規定云云。然道路交通安全規則第一條亦明文揭示其係依據道路交通管理處
      罰條例第九十二條規定訂定之，則道路交通安全規則之法律性質係為授權命令
      ，即行政程序法第一百五十條規定之法規命令，具有對外拘束人民之效力。再
      者，原處分機關亦非以「道路交通標誌標線號誌設置規則第一百四十九條第一
      項第一款前段」及「道路交通安全規則第九十八條第一項第五款」為裁罰異議
      人之法條，而係以異議人違反「道路交通標誌標線號誌設置規則第一百四十九
      條第一項第一款前段」及「道路交通安全規則第九十八條第一項第五款」之規
      定，屬道路交通管理處罰條例第四十五條第一項第十二款「任意跨越兩條車道
      行駛」之情形，而對異議人加以裁罰，此觀前開裁決書自明，是異議人此節所
      辯，亦無足採。
五、綜上，本件違規事證明確，異議人於前揭時、地駕車任意跨越兩條車道行駛之違
    規事實，洵堪認定。原處分機關據以援引上揭規定，裁處罰鍰六百元，並記違規
    點數一點，無何違誤，量罰亦甚妥適，應予維持，本件異議為無理由，應駁回之
    。
據上論斷，應依道路交通案件處理辦法第十九條，裁定如主文。
中　　　華　　　民　　　國　　九十三　　年　　 十二 　　月　　　八　　　日
                             臺灣板橋地方法院刑事第十五庭
                                 法  官  吳幸娥
右正本證明與原本無異
如不服本裁定應於送達後五日內向本院提出抗告狀
                                 書記官  洪惠玲
中　　　華　　　民　　　國　　九十三　　年　　 十二 　　月　　　八　　　日
